【裁判字號】    99,家聲,470
【裁判日期】    991130
【裁判案由】    變更子女姓氏
【裁判全文】
臺灣板橋地方法院民事裁定             99年度家聲字第470號
聲  請  人  陳怡如
            陳囿均
法定代理人  蔡淑惠
關  係  人  陳信樺原名：陳勝.
上列當事人間請求變更子女姓氏事件，本院裁定如下：
    主    文
聲請人陳怡如、陳囿均之姓氏准予變更為母姓之「蔡」姓。
聲請程序費用由聲請人負擔。
    理    由
一、按有下列各款情形之一，法院得依父母之一方或子女之請求
    ，為子女之利益，宣告變更子女之姓氏為父姓或母姓：一、
    父母離婚者。二、父母之一方或雙方死亡者。三、父母之一
    方或雙方生死不明滿三年者。四、父母之一方顯有未盡保護
    或教養義務之情事者。民法第1059條第5 項有明文規定。按
    姓氏屬姓名權而為人格權之一部分，具有社會人格之可辨識
    性，與身分安定及交易安全有關外，姓氏尚具有家族制度之
    表徵，故賦予父母之選擇權，惟因應情勢變更，倘有事實足
    認變更子女之姓氏對其有利時，父母之一方或子女自得請求
    法院宣告變更子女之姓氏為父姓或母姓。
二、本件聲請意旨略以：聲請人之父母於民國88年5 月11日離婚
    ，原約定聲請人由父親監護，嗣於89年7 月18日重新約定由
    母親監護，惟聲請人自幼均由母親及母親娘家親人扶養照顧
    長大，聲請人父親均未曾前來探視聲請人；又聲請人之母親
    已於96年再婚，聲請人既非從繼父之姓，亦非從母姓，聲請
    人在學校經常遭誤認係被領養之小孩，令聲請人十分困擾，
    故為聲請人之利益，爰依法聲請變更聲請人姓氏改從母姓「
    蔡」等語。
三、經查，聲請人主張之上開事實，業據聲請人提出戶籍謄本3
    件為憑，並經聲請人陳囿均到庭陳述：「（問：你是很久沒
    有看過爸爸）從爸爸、媽媽離婚到現在都沒有看過」、「（
    問：你覺得姓陳及姓蔡有何不同的地方？）因為媽媽有再婚
    ，我不是跟媽媽的姓，也不是跟繼父的姓，同學會問我為什
    麼，所以我想要改從母姓」、「（問：你姐姐的意思呢？）
    姐姐以前有說過她想改姓」，及聲請人之母親蔡淑惠到庭陳
    述：「因為我離婚到現在已經11年多了，生父從來沒有打電
    話關心過小孩子，也不會寄錢來養小孩，聲請人陳怡如是我
    娘家幫我帶的，聲請人陳囿均是我自己帶的」等語（參見本
    院99年11月17日非訟事件筆錄），而聲請人父親陳信樺經通
    知則未到庭或提出書狀表示意見，聲請人之主張，應堪信實
    。本院審酌上情，考量聲請人陳怡如、陳囿均於父母離婚後
    均由母親及娘家親人扶養照顧，父親對聲請人顯未盡保護或
    教養義務，自可認聲請人變更姓氏從母姓對聲請人較為有利
    ，是聲請人本件請求，經核並無不合，依法應予准許，爰裁
    定如主文所示。
四、依非訟事件法第131 條之1 第2 項、第122 條第3 項，裁定
    如主文。
中    華    民    國    99    年    11    月    30    日
                  家事法庭  法  官  葉靜芳
上列正本證明與原本無異。
如不服本裁定應於送達後10日內向本院提出抗告狀，並應繳納抗
告費新台幣1,000 元。
中    華    民    國    99    年    11    月    30    日
                            書記官  劉春美

司法院資訊處製作；財團法人民間司法改革基金會備份。
